臺北高等行政法院判決
　　　　　　　　　　　　　　　　　　 96年度訴字第01261號
　　　　　　　　　　　　　　　.
原　　　告　甲○○
被　　　告　勞工保險局
代　表　人　乙○○（總經理）
訴訟代理人　丁○○兼送達代收.
　　　　　　丙○○
上列當事人間因勞工保險條例事件，原告不服行政院勞工委員會
中華民國95年11月9 日勞訴字第0950041391號訴願決定，提起行
政訴訟。本院判決如下：
    主  文
原告之訴駁回。
訴訟費用由原告負擔。
    事  實
一、事實概要：緣原告民國（下同）44年10月15日出生，以勝美
    達電子股份有限公司為投保單位，加入勞工保險為被保險人
    。原告以因罹患子宮肌瘤切除子宮致殘，於95年5 月22日檢
    據向被告申請殘廢給付。經被告審查，以原告95年5 月5 日
    行子宮完全切除時已逾45歲，不符勞工保險條例第53條附表
    即勞工保險殘廢給付標準表之規定，乃以95年5 月29日保給
    殘字第09560377130 號函（下稱原處分）核定原告所請殘廢
    給付應不予給付。原告不服，向勞工保險監理委員會（下稱
    勞保監理會）申請審議，經該會以95年8 月29日95保監審字
    第1981號審定書駁回，原告提起訴願，亦遭駁回，遂提起本
    件行政訴訟。
二、兩造聲明：
　(一)原告聲明求為判決：
    1.訴願決定、審議審定及原處分均撤銷。
    2.被告應依勞工保險殘廢給付標準表第51項作成核付殘廢給付
      160日新臺幣（下同）213,872 元之行政處分。
　(二)被告聲明求為判決：駁回原告之訴。
三、兩造之主張：
甲、原告主張之理由：
一、被告據以否准之勞工保險條例第53條附表勞工保險殘廢給付
    標準表「胸腹部臟器障害」系列第51項規定：「生殖器遺存
    顯著障害者。」為第11殘廢等級，給付標準160 日。同障害
    系列附註五規定：「生殖器遺存顯著障害」，係指生殖器遺
    存器質顯著障害，致生殖能力受顯著之限制者，如：．．．
    (四)未滿45歲，原有生殖能力，因傷病割除兩側卵巢或子宮，
    致不能生育者。」（下稱系爭規定）
二、系爭規定違反憲法之「平等原則」：
  (一)按憲法第7 條規定：「中華民國人民，無分男女、宗教、種
    族、階級、黨派，在法律上一律平等」，而憲法位於法之最
    高位階，則在為法律解釋時，自不得有牴觸憲法條文及其精
    神之情形。系爭規定「未滿45歲，原有生殖能力，因傷病割
    除兩側卵巢或子宮，致不能生育者」顯係牴觸憲法之平等原
    則，而平等原則係指人民在法律及命令之前平等，此乃基於
    對人性尊嚴的絕對尊重，相同事實應予平等對待。何以同屬
    勞工保險被保險人之男性被保險人於申請第51項「生殖器遺
    存顯著障害」時，並無年齡之限制，惟獨對女性被保險人加
    上須未滿45歲的限制。另軍人保險條例第15條第2 項授權國
    防部所定之「國軍殘等檢定區分標準表」編號第26號之殘等
    認定（詳國防部88年10月13日鐸錮字第880014936 號令修正
    國軍衛生勤務規則第48條附件），不論是壹等殘「根除性子
    宮切除術（含或不含卵巢、輸卵管切除及附近淋巴腺全部切
    除）」、貳等殘「1.子宮或兩側卵巢完全切除者2.子宮次全
    切除」、重度機能障害「1.一側卵巢完全切除者2.兩側輸卵
    管切除（結紮手術除外）或粘連不通」、或輕度機能障害「
    單側輸卵管切除」，亦未加上女性被保險人須未滿45歲之限
    制，顯見系爭規定違背憲法平等原則。
  (二)本件訴願決定書稱系爭規定係斟酌生理常態事實而為之合理
    區別對待。然查，男女生理構造固有差異，而女性被保險人
    停經致不能生育之年齡，雖據醫學統計一般是在45歲左右，
    停經乃屬生理機能之退化或老化，而非罹患普通疾病或普通
    傷害，本即不符合須「因普通傷害或普通疾病」致殘廢之請
    領要件，原無須再為限制，否則豈非自陷立法矛盾。其次，
    男女兩性即便因生理構造不同，但於加保期間，只要兩者間
    之投保薪資相同，其所繳交之保險費即屬相同，實難想像被
    告在保費相同之情形下，對兩者所承擔之「生殖器遺存顯著
    障害」之危險有所不同。被告既已收取同額之保險費，理應
    於保險事故「生殖器遺存顯著障害」發生時，給予相同之保
    險給付，才符平等原則之「相同者相同處理」之精神，不應
    因性別或年齡而有所不同。勞工保險條例既已規定被保險人
    於保險有效期間因傷病事故致生殖器遺存顯著障害者，得依
    法領取殘廢補助費，則不應在請領條件上再加上其他諸如性
    別或年齡等限制，否則即有違平等原則。基此，本件原處分
    、審議審定及訴願決定誤解平等原則於現今社會所應具有之
    意義，遵循一般保守的政策思想，違反憲法第7 條平等原則
    之要求，且有悖於保障勞工生活之立法目的，實屬不當。從
    而，原告認勞工保險女性被保險人滿45歲因停經致喪失生殖
    能力，不論其是否因普通傷害或普通疾病割除兩側卵巢或子
    宮因不符合請領要件，應核定不予給付；然若該被保險人雖
    滿45歲未停經尚有生殖能力，惟因罹患普通傷害或普通疾病
    割除兩側卵巢或子宮，致喪失生殖能力者，仍應發給殘廢給
    付，始符憲法第7 條平等原則之精神。
三、系爭規定違背憲法保障「婦女特別保護」、「維護婦女之人
    格尊嚴」、「消除性別歧視，促進兩性地位之實質平等」：
  (一)按「國家為改良勞工及農民之生活，增進其生產技能，應制
    定保護勞工及農民之法律，實施保護勞工及農民之政策。婦
    女兒童，從事勞動者，應按其年齡及身體狀態，予以特別之
    保護。」、「國家應維護婦女之人格尊嚴，保障婦女之人身
    安全，消除性別歧視，促進兩性地位之實質平等。」分別為
    憲法第153 條及憲法增修條文第10條第6 項所明定。而系爭
    規定獨對女性被保險人喪失子宮或兩側卵巢，申請勞保殘廢
    給付者加上年齡限制，對男性被保險人未有相同之限制，此
    種因性別及年齡而予不同對待之規定，正凸顯對女性之歧視
    ，而有損婦女之人格尊嚴，亦有背於兩性平權之精神，更與
    憲法保障「婦女特別保護」之精神背道而馳，同時也與消除
    「年齡歧視」之潮流趨勢有違。
  (二)本件訴願決定固援引司法院釋字第485 號解釋文「憲法第7
    條平等原則並非指絕對、機械之形式上平等，而係保障人民
    在法律上地位之實質平等，立法機關基於憲法之價值體系及
    立法目的自得斟酌規範事物性質之差異而為合理之區別對待
    。」然依司法院釋字第365 號解釋：「因性別而為之差別規
    定，僅於特殊之例外情形，才為憲法之所許，而此種特殊例
    外之情形，必須基於男女生理上之差異或因此差異所生之社
    會生活功能角色上之不同，始足相當」，似可推知如果以性
    別充當差別待遇的標準，則其所追求之差別待遇目的必須是
    根據生理差異，或源此生理差異所生之社會生活功能角色之
    不同而設定；果若不是，該差別待遇規定將因所追求差別待
    遇目的自始即違憲，而牴觸男女平等原則。系爭規定雖有其
    斟酌生理常態事實及當時社會環境之原因，然因經濟發展致
    人民財富累積，女性生育後營養條件增加及營養品之普及，
    加上養生、運動的盛行，停經年齡亦隨社會進步逐年遞延，
    逾45歲仍具生育能力者日屬多見，如知名人士林青霞、東帝
    士集團董事長陳由豪之妻即為著名之案例。系爭規定與當前
    女性被保險人因生理常態致不能生育之情形不符。再者，就
    男女性被保險人而言，生殖器或生殖能力之社會生活功能角
    色均為「傳宗接代或繽延人類生命或為男女性愛關係之增進
    」，兩性間並未有任何差異可言，故系爭對女性被保險人限
    制未滿45歲之差別待遇規定，違反憲法第7 條之平等原則，
    亦背離上開憲法所揭示之價值。
  (三)差別待遇須合目的性，而勞工保險條例之立法目的為「保障
    勞工生活，促進社會安全」，女性被保險人逾45歲，原有生
    殖能力因傷病割除兩側卵巢或子宮，致不能生育者，既屬「
    生殖器遺存顯著障害」，必然影響其生活，應屬勞工保險條
    例所保障之範圍，如加以排除，則該作為手段的差別待遇與
    所追求目的間除不具合理關連外，亦不符合立法目的之要求
    。故系爭規定顯與「差別待遇的合目的性」不符，致限制逾
    45歲女性被保險人，原有生殖能力因傷病割除兩側卵巢或子
    宮，致不能生育者申請勞工保險殘廢補助費之權益，而有違
    憲之情形。
  (四)以法律來限制人民之基本權利者，須具備必要、合理與適當
    3 要件：必要指必須具備憲法第23條所定「為防止妨礙他人
    自由」、「避免緊急危難」、「維持社會秩序」、「增進公
    共利益」任何一項之必要要件，而系爭規定不具有前述任何
    一項之要求；合理指限制人民基本權利須合乎法理，系爭規
    定使「逾45歲女性被保險人，原有生殖能力，因傷病割除兩
    側卵巢或子宮，致不能生育者」之當事人陷於不利之地位，
    形成侵害其請領法定殘廢補助費權益之結果，於理不合，且
    有違平等原則；適當指法律規定所欲維護之利益，須超過因
    此所造成之不利益，而有價值之謂。系爭規定所欲維護之利
    益，不過減輕政府勞保保費負擔及節省保險給付之支出，實
    益有限，然而其所造成之不利益，諸如釀成當事人與被告機
    關之糾紛、行政救濟案增多、造成行政資源浪費、引起人民
    對政府機關之反感、對公權力之不信任、對法律規定制度不
    公之歧視、對女性之性別歧視及對婦女人格尊嚴之戕害等，
    可謂利少而弊多，難謂適當。因此系爭規定殊與憲法保障人
    民平等權與勞工保險權益之本旨不符。
四、就系爭規定之文義解釋而言：
  (一)勞工保險條例第53條規定：「被保險人因普通傷害或罹患普
    通疾病，經治療終止後，如身體遺存障害，適合殘廢給付標
    準表規定之項目，並經保險人自設或特約醫院診斷為永久殘
    廢者，得按其平均月投保薪資，依同表規定之殘廢等級及給
    付標準，1 次請領殘廢補助費，．．．。被保險人領取普通
    傷病給付期滿，或其所患普通傷病經治療1 年以上尚未痊癒
    ，如身體遺存障害，適合殘廢給付標準表規定之項目，並經
    保險人自設或特約醫院診斷為永不能復原者，得比照前項規
    定辦理。」而勞工保險殘廢給付標準表胸腹部臟器障害系列
    附註五係針對該表第51項「生殖器遺存顯著障害」之定義作
    說明，其定義之重點應為「生殖器遺存器質顯著障害，致生
    殖能力受顯著之限制者」，其列舉之5 項情形亦均強調「喪
    失生殖機能」或「致不能生育」。原告罹患子宮肌瘤切除子
    宮致永久喪失生育機能，完全符合該項殘廢之定義，蓋原有
    生育機能因子宮全切除必然導致完全且永久喪失，而生育機
    能完全且永久喪失，即屬遺存有永久性機能障害。
  (二)勞工保險殘廢給付標準表共分列有：1.身體障害系列、2.障
    害項目、3.身體障害之狀態、4.殘廢等級、5.給付標準及6.
    附註等共6 欄。其中障害項目第51項之「身體障害之狀態」
    為「生殖器遺存顯著障害者」，是以第51項殘廢的主要規定
    為「生殖器官遺存顯著障害」，另在附註五加註「生殖器遺
    存顯著障害」係指生殖器遺存器質顯著障害，致生殖能力受
    顯著之限制者，如：．．．(四)未滿45歲，原有生殖能力因傷
    病割除兩側卵巢或子宮，致不能生育者。．．．。」其中(四)
    是列在「如：」之後，此為列舉式規定，亦即第51項障害項
    目的附註列舉中包含了(四)規定的「未滿45歲．．．」，但此
    係列舉，意即列舉的5 小點以外，如其符合「．．．致生殖
    能力受顯著之限制者」之要件，亦應在給付之列。是以只要
    「原有生殖能力，因傷病割除兩側卵巢或子宮，致不能生育
    者」均為第51項障害項目的給付對象。因此，如女性被保險
    人雖已年齡滿45歲，但只要「原有生殖能力，因傷病割除兩
    側卵巢或子宮，致不能生育者」，亦為給付對象。
  (三)假如勞工保險殘廢給付標準表欲以未滿45歲女性為限制者，
    則於立法文字敘述或技術上而言，附註五之(四)應規定為：「
    『限』未滿45五歲，．．．」，但是顯然現行規定並未有「
    限未滿45歲，．．．」之文字，或以「生殖器遺存顯著障害
    ，係指生殖器遺存器質顯著障害，致生殖能力受顯著之限制
    者，且以下列情形為限：．．．」，或以「生殖器遺存顯著
    障害，係指生殖器遺存器質顯著障害，且以有下列情形之一
    致生殖能力受顯著之限制者為限：．．．」來表現。因此，
    該附註五之(四)所表達之意思頂多只是指明「未滿45歲，．．
    ．」應該給付，但是也並未指明「已滿45歲，．．．」不予
    給付，條文中頂多只是表達在附註五「如：」字後面所列舉
    的5 點規定，未包括「已滿45歲，．．．」，但是因為附註
    五立法文字是規定「．．．，（例）如：．．．」所以應該
    還有尚未列舉的其他項目，從而被告機關自不能擅加認定原
    告已年逾45歲，而否准該項殘廢給付。
五、憲法第153 條及憲法增修條文第10條第6 項明文特別保護婦
    女及維護婦女之人格尊嚴，而勞工保險條例第1 條亦規定該
    法之立法目的係為「保障勞工生活，促進社會安全」，故關
    於勞工保險條例之規定，既為保障勞工生活、促進社會安全
    ，如對勞工權益更有保障，即為立法者所樂見，此係依立法
    目的之當然解釋。故將女性被保險人年滿45歲，原有生殖能
    力因傷病切除兩側卵巢或子宮致不能生育者，解釋為得依勞
    工保險條例第53條規定申請第51項「生殖器遺存顯著障害者
    」第11等級殘廢給付，亦與立法目的及憲法精神無違。
六、依「有利人民原則」解釋：
  (一)按「有利（人民）原則」向為行政法學之重要原則，在勞動
    法令中，尤多見此一有利原則，例如勞工保險條例第21條之
    1 規定「．．．得擇一請領殘廢給付或老年給付。」當然是
    讓勞工選擇較有利的給付；同條例第59條「．．．滿半年者
    以1 年計。」讓超過半年的可以有利的算成1 年；同條例施
    行細則第52條第2 項規定：「．．．同一月份有2 個以上投
    保薪資時，以最高者為準，與其他各月份之月投保薪資、平
    均計算。」這種以最高為準的算法，有利於勞工領取較多的
    現金給付；同條例施行細則第81條規定：「被保險人身體殘
    廢不能從事工作，依勞工保險殘廢給付標準表申請殘廢給付
    後死亡，其受益人得擇領死亡給付或殘廢給付」，當然勞工
    會選擇較有利的給付。行政院勞工委員會（下稱勞委會）90
    年9 月13日台90勞保二字第0042348 號函示：「勞工保險被
    保險人於申請老年給付期間，如發生本會87年4 月30日台87
    勞保二字第017789號函釋示規定之死亡事故，其受益人得擇
    領死亡給付。」90年12月12日台90勞保二字第0055800 號：
    「勞工保險被保險人在保險期間領取殘廢給付致保險效力終
    止後1 年內後因同一傷病致死亡，其死亡給付如優於殘廢給
    付時，受益人得請領其差額。」總之，基於勞工保險條例第
    1 條所揭示「為保障勞工生活，促進社會安全」之立法宗旨
    ，被告自當本於有利於勞工的原則來解釋系爭規定。
  (二)縱使退一步而言，勞工保險殘廢給付標準表中既未明定「限
    未滿45歲，．．．」者，則「已滿45歲，．．．」者是否應
    予殘廢給付頂多是處於未明定之狀態，則依勞工保險條例第
    55條第6 款規定：「被保險人身體遺存障害，不適合殘廢給
    付標準表所定之各項目時，得衡量其殘廢程度，比照同表所
    定之身體障害狀態，是其殘廢等級。」被告亦應斟酌已滿45
    歲女性被保險人因傷病割除子宮或兩側卵巢之障害狀態定其
    殘廢等級。
  (三)現行勞保殘廢給付標準表是68年2 月19日勞工保險條例修訂
    公布的，當時殘廢等級的制訂是依其所減損勞動能力及生活
    能力之多寡評定。一般而言，勞保殘廢給付約可分為：1.肉
    體性殘廢，例如瞎眼、耳聾或斷手斷腳等；2.精神性殘廢，
    例如憂鬱症、精神妄想症；3.心理性殘廢，例如臉上疤痕達
    5 公分以上（第57項女性給付第8 等級360 日）或勞委會90
    年11月21日台90勞保三字第569788號函規定的單側乳腺切除
    給付13等級，雙側乳腺切除給付11等級。而肉體性及精神性
    殘廢對勞工的勞動能力直接產生減損作用，但心理性殘廢則
    對勞工產生直接或間接的勞動力減損作用及日常生活之負面
    影響。目前女性被保險人不論年齡為何，只要其因普通傷病
    事故致臉上疤痕5 公分以上，或單側乳腺切除，或雙側乳腺
    切除，皆傾向認定造成女性心理上的勞動力障害及負面影響
    其日常生活，而分別核付第8 等級360 日、第13等級60日或
    第11等級160 日殘廢給付。同理，一個原有生殖能力的女性
    ，雖年滿45歲，在罹患子宮肌瘤或卵巢病變時，即已造成其
    心理上勞動力減損，並負面影響其日常、家庭生活能力，更
    遑論將該等器官，勢必且當然令其心理上之勞動力減損與日
    常、家庭生活能力影饗程度加鉅，被告機關自應依勞工保險
    條例第55條第6 款之規定解釋，發給原告殘廢給付。
  (四)另就負面影響程度而言，子宮或兩側卵巢之喪失對女性被保
    險人尊嚴的傷害或對日常、家庭生活活動、社會活動或工作
    活動所造成的不便與減損，難道會小於顏面醜形、單側乳房
    切除遺存畸型、雙側乳房切除遺存畸型、牙齒缺損、手指或
    足趾障害所形成的影響？尤有甚者，女性被保險人符合系爭
    附註五之(二)，而未割除子宮或兩側卵巢者，即核定發給第51
    項殘廢給付，而對「障害程度及對工作與日常家庭生活所受
    不利影響較重」之超過45歲以上女性被保險人因傷病割除女
    性第一性徵之子宮或兩側卵巢者，卻不發給同項殘廢給付，
    豈是事理之平？依「舉輕明重」法理，否准45歲以上女性被
    保險人切除子宮或兩側卵巢者殘廢給付，實有違比例原則。
乙、被告主張之理由：
一、勞工保險條例第53條附表勞工保險殘廢給付標準表「胸腹部
    臟器障害」系列第51項規定：「生殖器遺存顯著障害者。」
    為第11殘廢等級，給付標準160 日。又同障害系列附註五規
    定：「生殖器遺存顯著障害」，係指生殖器遺存器質顯著障
    害，致生殖能力受顯著之限制者，如：「．．．(四)未滿45歲
    ，原有生殖能力，因傷病割除兩側卵巢或子宮，致不能生育
    者。」
二、原告因罹患子宮肌瘤行子宮全切除手術於95年5 月22日（被
    告收文日期）檢據申請殘廢給付。惟查，原告於44年10月15
    日出生，據所送三軍總醫院95年5 月7 日出具之診斷證明書
    載，其於95年5 月5 日接受子宮完全切除手術，其子宮切除
    當時已逾45歲，不符系爭之請領規定，被告乃以本件原處分
    核定否准所請殘廢給付。
三、按「憲法第7 條平等原則並非指絕對、機械之形式上平等，
    而係保障人民在法律上地位之實質平等，立法機關基於憲法
    之價值體系及立法目的，自得斟酌規範事物性質之差異而為
    合理之區別對待。」司法院釋字第485 號著有解釋。參諸該
    解釋意旨，則系爭規定女性原有生殖能力，因傷病割除兩側
    卵巢或子宮致不能生育者，必須年齡未滿45歲之限制，係斟
    酌生理常態事實而為之合理區別對待，尚無違反憲法第7 條
    之精神。
四、系爭「生殖器遺存顯著障害」係指生殖器遺存器質顯著障害
    ，致生殖能力受顯著之限制者，如未滿45歲，原有生殖能力
    ，因傷病割除兩側卵巢或子宮，致不能生育者，此附註規定
    乃勞工保險條例第53條「殘廢給付標準表」之一部份，其規
    範位階即為法律（憲法第170 條參照），有拘束國家一切公
    權力機關及人民之效力。是被告無依個案情事斟酌取捨決定
    是否適用之權限，而系爭附註規定既將女性因傷病割除兩側
    卵巢或子宮者，依第51障害項目「生殖器遺存顯著障害者」
    請領第11殘廢等級給付之條件，限定在「未滿45歲，原有生
    殖能力，因傷病割除兩側卵巢或子宮，致不能生育者」，則
    年滿45歲之女性被保險人因傷病割除兩側卵巢或子宮，無論
    其是否原有生殖能力，均無法依此項目及等級請領殘廢給付
    。而原告於44年10月15日出生，其於95年5 月5 日因子宮肌
    瘤切除子宮而成就殘廢事實之當時已逾45歲，不符勞工保險
    殘廢給付標準表之規定，是以被告核定否准所請殘廢給付，
    應無違誤。
    理  由
一、按「被保險人因普通傷害或罹患普通疾病，經治療終止後，
    如身體遺存障害，適合殘廢給付標準表規定之項目，並經保
    險人自設或特約醫院診斷為永久殘廢者，得按其平均月投保
    薪資，依同表規定之殘廢等級及給付標準，1 次請領殘廢補
    助費，．．．。被保險人領取普通傷病給付期滿，或其所患
    普通傷病經治療1 年以上尚未痊癒，如身體遺存障害，適合
    殘廢給付標準規定之項目，並經保險人自設或特約醫院診斷
    為永不能復原者，得比照前項規定辦理。」勞工保險條例第
    53條定有明文。次按勞工保險殘廢給付標準表「胸腹部臟器
    障害」系列第51項規定：「生殖器遺存顯著障害者。」為第
    11殘廢等級，給付標準160 日。又同障害系列附註五規定：
    「生殖器遺存顯著障害」，係指生殖器遺存器質顯著障害，
    致生殖能力受顯著之限制者，如：．．．(四)未滿45歲，原有
    生殖能力，因傷病割除兩側卵巢或子宮，致不能生育者。．
    ．．」核勞工保險殘廢給付標準表係勞工保險條例第53條之
    附表，又上揭附註規定乃勞工保險條例第53條「殘廢給付標
    準表」之一部分，該表無論關於身體障害之狀態、殘廢等級
    、給付標準或附註，均係由立法院制定，屬法律之位階（憲
    法第170 條參照），有拘束國家一切公權力機關及人民之效
    力，法院審判時自亦同受拘束，無依個案情事斟酌取捨決定
    是否適用之權限（憲法第80條參照），而本附註規定既將女
    性因傷病割除兩側卵巢或子宮者，依第51障害項目「生殖器
    遺存顯著障害者」請領第11殘廢等級給付之條件，限定在「
    未滿45歲，原有生殖能力，因傷病割除兩側卵巢或子宮，致
    不能生育者」，則年滿45歲之女性因傷病割除兩側卵巢或子
    宮，無論其是否原有生殖能力，即無法依此項目及等級，請
    領殘廢給付。
二、查本件原告係44年10月15日出生，為勞工保險被保險人，因
    罹患子宮肌瘤於95年5 月5 日接受子宮完全切除手術，切除
    子宮致殘，於95年5 月22日檢據向被告申請殘廢給付，經被
    告以原處分否准原告申請殘廢給付一節，有原告提出勞工保
    險殘廢給付申請書暨給付收據、國防大學國防醫學院三軍總
    醫院附設民眾診療服務處診斷證明書等件附原處分卷可稽。
    經被告審查，以原告於95年5 月5 日子宮完全切除時已逾45
    歲，不符勞工保險殘廢給付標準表規定之請領標準，乃核定
    所請殘廢給付應不予給付。揆諸前揭規定，依法並無不合。
三、原告主張被告據以否准原告申請殘廢給付之法律依據，侵害
    原告所享憲法上之權利云云。惟勞工保險殘廢給付標準表係
    屬法律之性質，該表既已規定兩側卵巢或子宮切除之殘廢事
    故（即勞工保險條例第19條第1項 所定之「保險事故」），
    係以未滿45歲為要件，本院已無解釋之空間。次按憲法第80
    條規定：「法官須超出黨派以外，依據法律獨立審判，不受
    任何干涉。」。而關於解釋憲法、宣告法律牴觸憲法無效之
    權限專屬於司法院大法官（憲法第78條、司法院大法官審理
    案件法第2 條參照），個別法官除於審理案件時，對於應適
    用之法律，依其合理之確信，認為有牴觸憲法之疑義者，得
    聲請司法院大法官解釋憲法外（司法院釋字第371 號解釋參
    照），並無於個案逕行宣告法律無效之權限。因此，原告如
    認為系爭附註規定牴觸憲法關於人民平等權之保障，得依司
    法院大法官審理案件法第5 條第1 項第2 款規定，於窮盡通
    常之權利救濟途徑後，向司法院大法官聲請解釋。再按「憲
    法第7 條平等原則並非指絕對、機械之形式上平等，而係保
    障人民在法律上地位之實質平等，立法機關基於憲法之價值
    體系及立法目的，自得斟酌規範事物性質之差異而為合理之
    區別對待。」司法院釋字第485 號著有解釋。參諸上開解釋
    意旨，則勞工保險殘廢給付標準表「胸腹部臟器障害」系列
    附註五之(四)規定女性原有生殖能力，因傷病割除兩側卵巢或
    子宮致不能生育者，必須年齡未滿45歲之限制；而男性內生
    殖器（如睪丸）之切除則無上述限制，係基於男女生理構造
    之差異，斟酌生理常態事實而為之合理區別對待，參諸上述
    解釋意旨，該附註規定尚無違反憲法第7 條之精神，原告主
    張被告原處分侵害原告所享憲法上權利、違反平等原則云云
    ，俱不足取。
四、查原告於接受子宮切除時，既已逾45歲，如上所述，被告適
    用上揭勞工保險條例法律之規定，否准原告本件殘廢給付之
    請求，乃屬於法有據。原告猶起訴主張其符合勞工保險殘廢
    給付標準表「胸腹部臟器障害」系列附註五之(四)殘廢給付請
    領之規定云云，於法無據。
五、綜上所述，原告之主張，並無可採，原處分否准原告殘廢給
    付之申請，認事用法，均無違誤，審議審定及訴願決定，予
    以維持，亦無不合，原告訴請如聲明所示，於法無據，應予
    駁回。
六、本件事證已臻明確，兩造其餘攻擊防禦方法均與本件判決結
    果不生影響，故不逐一論述，併此敘明。
據上論結，本件原告之訴為無理由，爰依行政訴訟法第98條第3
項前段，判決如主文。
中　　華　　民　　國　　96　　年　　5　　 月　　31　　日
                       第四庭審判長法  官　侯東昇
                                   法  官  李玉卿
                                   法  官  陳秀
上為正本係照原本作成。
如不服本判決，應於送達後20日內，向本院提出上訴狀並表明上
訴理由，如於本判決宣示後送達前提起上訴者，應於判決送達後
20日內補提上訴理由書（須按他造人數附繕本）。
中　　華　　民　　國　　96　　年　　5　　 月　　31　　日
 　　  　　　　　　　 　　  　     書記官  楊子鋒
